臺北高等行政法院判決
                                      100年度簡字第753號
原      告　黃亞九
被      告　勞工保險局
代　表　人　陳益民（總經理）
上列當事人間勞保事件，原告不服行政院勞工委員會中華民國10
0 年10月7 日勞訴字第1000021563號訴願決定，提起行政訴訟，
本院判決如下：
    主  文
原告之訴駁回。
訴訟費用由原告負擔。
　　事實及理由
一、事實概要：原告係利萊興業有限公司被保險人，以其父黃亞
    六於民國96年3 月16日死亡，於100 年3 月29日檢據請領家
    屬死亡給付。案經被告審查，以原告所請已逾2 年之請求權
    時效，與勞工保險條例第30條規定未合，乃以100 年4 月12
    日保給簡字第100052601034號函核定所請家屬死亡給付不予
    給付（下稱原處分）。原告不服，向勞工保險監理委員會（
    下稱監理會）申請審議，經監理會於100 年6 月16日以100
    保監審字第1401號審定書審定申請審議駁回。原告不服，提
    起訴願經決定駁回，遂提起本件行政訴訟。
二、本件原告主張：
（一）原告於父喪期間因高血壓引起中風，行動不便，當時原告
      配偶亦罹患精神上疾病，又因原告不知於馬來西亞往生之
      父親亦可向被告申請家屬死亡給付，故延遲提出申請。
（二）原告並聲明：
   1、訴願決定及原處分均撤銷。
   2、訴訟費用由被告負擔。
三、被告則以：
（一）勞工保險條例第30條規定，領取保險給付之請求權，自得
      請領之日起，因2 年間不行使而消滅。此所謂之「得請領
      之日」，就家屬死亡喪葬津貼而言，應指被保險人之父母
      、配偶或子女死亡之日，此時被保險人即處於得行使保險
      給付請求權之狀態，而得作為2 年時效期間之起算日。本
      案原告之父黃亞六於96年3 月16日死亡，家屬死亡給付之
      請求權於其父96年3 月16日死亡時，即處於可行使之狀態
      ，惟原告於100 年3 月間始提出申請，其請求權已罹於時
      效而消滅，是被告依勞工保險條例第30條規定否准原告所
      請家屬死亡給付，應無不當。
（二）被告並聲明：
   1、駁回原告之訴。
   2、訴訟費用由原告負擔。
四、經查，原告為利萊興業有限公司被保險人，以其父黃亞六於
    民國96年3 月16日死亡，於100 年3 月29日檢據請領家屬死
    亡給付，經被告審查，認原告申請已逾2 年時效，而以原處
    分核定，原告不服，申請審議並提起訴願，均經駁回等情，
    有原告100 年3 月25日勞工保險家屬死亡給付申請書及給付
    收據、被告100 年4 月12日保給簡字第100052601034號函、
    監理會100 年6 月16日100 保監審字第1401號審定書、行政
    院勞工委員會100 年10月7 日勞訴字第1000021563號訴願決
    定書附於原處分卷可憑，應認屬實。原告不服原處分，循序
    提起行政訴訟，並以原告係因行動不便且不諳法令，致延遲
    申請，並請求被告依行政程序法第131 條第1 項5 年時效規
    定而准予給付等節，據為主張，故本件應審酌者即為：原告
    申請家屬死亡給付，是否已罹於時效？原處分是否適法？
五、本院之判斷：
（一）按「領取保險給付之請求權，自得請領之日起，因2 年間
      不行使而消滅。」、「被保險人之父母、配偶或子女死亡
      時，依左列規定，請領喪葬津貼。一、被保險人之父母、
      配偶死亡時，按其平均月投保薪資，發給3 個月。……」
      、「公法上之請求權，除法律有特別規定外，因5 年間不
      行使而消滅。」、「本條例有關保險期間之計算，除本條
      例另有規定外，依民法之規定」勞工保險條例第30條、第
      62條、行政程序法第131 條第1 項、及勞工保險條例施行
      細則第3 條定有明文。
（二）本件原告以其父黃亞六於96年3 月16日死亡，檢據請領家
      屬死亡給付，經被告審查，以原告之父黃亞六於96年3 月
      16日死亡，惟其遲至100 年3 月29日始向被告提出申請，
      已逾勞工保險條例第30條所定2 年之請求權時效規定，乃
      核定所請家屬死亡給付，不予給付。揆諸首揭規定，於法
      並無不合。
（三）原告雖主張係身體健康不佳及不諳法律遲誤申請，惟查，
      勞工保險條例第30條規定，領取保險給付之請求權，自得
      請領之日起，因2 年間不行使而消滅。此所謂之「得請領
      之日」，就家屬死亡喪葬津貼而言，應指被保險人之父母
      、配偶或子女死亡之日，即為被保險人得行使保險給付請
      求權之日，而得起算2 年時效期間。本件原告雖主張因健
      康情形欠佳致遲誤申請，然依原告投保資料以觀，原告於
      96年3 月16日父親去世後至本件申請期間，除於100 年2
      月15日退保外，均有繼續投保勞工保險，此有承保異動資
      料附於原處分卷可稽，是原告情形既仍得從事工作，尚難
      認就系爭保險給付請求權之行使，存有事實上之障礙事由
      。至於原告主張不諳法令云云，查勞工保險條例係經立法
      院三讀通過，送請總統公布之法律，其效力並不因原告不
      諳法令而有不同，自無得以不知法令作為請求權時效中斷
      或時效不完成之事由。又原告主張應適用行政程序法第13
      1 條第1 項之5 年時效一節，查勞工保險性質係社會保險
      制度之一種，故被保險人請領各項給付，均須符合各該法
      定事由及要件。行政程序法第131 條第1 項就公法上請求
      權之時效固有規定，然勞工保險條例既就保險給付請求權
      之時效有特別規定，則自應優先適用，故原告應適用5 年
      時效之主張，亦難憑採。
六、綜上所述，原告主張尚非可採，原處分認原告家屬死亡給付
    申請，已逾2 年時效期間，依勞工保險條例第30條之規定，
    原告請求權業已消滅，而核定不予給付，其認事用法，並無
    違誤，爭議審議及訴願決定遞予維持，亦無不合，從而原告
    請求判決如其聲明所示，為無理由，應予駁回。
七、本件事證已臻明確，兩造其餘攻擊防禦方法及聲明陳述，於
    判決結果無影響，爰不逐一論列，又本件訴訟標的金額為60
    ,300元，未逾40萬元，應適用簡易訴訟程序，爰不經言詞辯
    論逕為判決，附此敘明。
據上論結，本件原告之訴為無理由，依行政訴訟法第236 條、第
233條第1項、第98條第1項前段，判決如主文。
中　　華　　民　　國　　100 　年　　12　　月　　30　　日
                   臺北高等行政法院第四庭
           　                      法　官  劉穎怡
上為正本係照原本作成。
本件以訴訟事件所涉及之法律見解具有原則性者為限，始得於本
判決送達後20日內向本院提出上訴狀並表明上訴理由，如已於本
判決宣示後送達前提起上訴者，應於判決送達後20日內補具上訴
理由（均按他造人數附繕本），且經最高行政法院許可後方得上
訴。
中　　華　　民　　國　　101　年　　  1　　月　　 2　　日
 　　  　　　　　　　   　　　     書記官  林苑珍